【裁判字號】    95,訴,592
【裁判日期】    950816
【裁判案由】    第三人異議之訴
【裁判全文】
臺灣桃園地方法院民事判決               95年度訴字第592號
原      告  金大仁企業有限公司
法定代理人  乙○○
訴訟代理人  丙○○
被      告  合作金庫商業銀行股份有限公司
法定代理人  甲○○
訴訟代理人  丁○○
上列當事人間第三人異議之訴事件，本院於民國95年8 月2 日言
詞辯論終結，判決如下：
    主      文
原告之訴駁回。
訴訟費用由原告負擔。
    事實及理由
一、原告起訴主張：坐落桃園縣楊梅鎮○○段797 、798 地號土
    地上之建號第212 號，即門牌號碼桃園縣楊梅鎮○○路549
    巷6之1號建物（下稱系爭建物），係未辦理保存登記之建物
    ，由訴外人聖佳企業有限公司（下稱聖佳公司）與乙○○於
    民國85年間共同出資興建而原始取得所有權，嗣於91年間原
    告公司成立時，由乙○○直接移轉給原告公司，現為原告所
    有，有房屋稅籍證明書可證。而原告與被告間並無任何債權
    債務關係存在，被告竟持其對訴外人黃國龍、李芸葶即李淑
    芬之執行名義，聲請鈞院以94年度執字第25783 號清償債務
    強制執行事件對原告所有之系爭建物實施強制執行在案。為
    此依強制執行法第15條規定提起本件訴訟，排除被告就系爭
    建物所為之強制執行程序。並聲明：本院94年度執字第2578
    3 號清償債務強制執行事件，就附表所示建物所為之強制執
    行程序應予撤銷。
二、被告則以：系爭建物係債務人黃國龍、李芸葶即李淑芬等2
    人所出資興建並原始取得所有權，嗣於90年3 月26日，經他
    債權人聲請本院以90年度執字第4263號案件予以查封在案，
    被告嗣於90年7 月間就債務人等所有之財產聲請假扣押執行
    （本院90年度執全宇字第2328號），後就系爭建物部分之執
    行即併入本院90年度執字第4263號強制執行事件辦理。而原
    告公司係於91年8 月13日設立登記，原告所據之房屋稅籍證
    明書所載起課年月為92年3 月，然系爭建物於90年3 月26日
    查封時即已存在，故系爭建物顯非原告出資興建並原始取得
    。至原告所提房屋稅籍證明書，僅能用以證明其為納稅義務
    人，不得作為認定建物所有人之依據，是原告並非系爭建物
    之所有人，無排除本件強制執行之權利。又縱認系爭建物已
    移轉或處分予原告，或原告係基於使用借貸之法律關係占有
    使用系爭建物，然此均係於實施查封後所為，依法對被告並
    不生效力，是原告之主張並無理由等語，資為抗辯。並聲明
    ：原告之訴駁回。
三、本件被告執其對訴外人黃國龍、李芸葶即李淑芬之執行名義
    ，向本院民事執行處聲請以94年度執字第25783 號對系爭建
    物予以強制執行之事實，業經本院依職權調閱該強制執行卷
    宗查核屬實，並為兩造所不爭執，堪信為真實。而原告就此
    主張系爭建物係由訴外人聖佳公司及乙○○於85年間共同出
    資興建並原始取得，嗣於91年間原告公司設立登記時，由乙
    ○○直接移轉給原告，故系爭建物乃原告所有，而兩造間並
    無任何債權債務關係存在，被告實無權就系爭建物為強制執
    行等語，被告則以前揭情詞置辯。是以本件所應審究者為：
    原告是否為系爭建物之所有權人，而有排除本件強制執行之
    權利？經查：
（一）按強制執行法第15條規定第三人就執行標的物有足以排除
      強制執行之權利者，得於強制執行程序終結前，向執行法
      院對債權人提起異議之訴；惟所謂執行標的物有足以排除
      強制執行之權利者，係指對於執行標的物有所有權、典權
      、留置權、質權存在情形之一者，並不包括事實上之占有
      及處分權在內（最高法院44年度台上字第721 號判例、72
      年度台上字第3628號判決意旨參照）。
（二）查系爭建物係未辦保存登記之違章建築物乙節，為兩造所
      不爭執，而未經保存登記之違章建築，係由出資建築人於
      建築完成時，原始取得所有權。是系爭建物當應以出資建
      築人為原始取得所有權人。而兩造就系爭建物之出資興建
      人係何人乙節，原告主張係訴外人聖佳公司與乙○○於民
      國85年間共同出資興建，嗣於91年間原告公司成立時，再
      由乙○○直接移轉給原告公司而由原告取得所有權；被告
      則辯稱系爭建物係由債務人黃國龍、李芸葶即李淑芬2 人
      出資興建並原始取得。姑且不論兩造所述何者為真，由此
      可知，兩造對於系爭建物之出資興建人並非原告乙節，並
      不爭執，足徵原告並非系爭違章建物之原始取得人。
（三）次查，本件原告主張系爭建物之原始起造人並非債務人黃
      國龍、李芸葶即李淑芬2 人，而係訴外人聖佳公司及乙○
      ○2 人，嗣由乙○○於原告公司設立登記時直接移轉予原
      告，原告因此為系爭建物所有權人等語，為被告所否認。
      依舉證責任分配之原則，原告自應就此負舉證之責，惟原
      告並未舉證以實其說，其空言主張，自難採信。又縱認原
      告所述之事實為真（假設），惟按違章建築之讓與，因不
      能為移轉登記而不能為不動產所有權之讓與，讓與人僅能
      將違章建築之事實上處分權讓與受讓人（67年2 月21日最
      高法院67年度第2 次民事庭庭長會讓決議意旨可資參照）
      ，則系爭建物因未辦保存登記，所有權係屬原始起造人，
      並無從為所有權之移轉登記，其所有權並不因原告及訴外
      人乙○○間之移轉行為而產生變動，是原告實際上僅取得
      系爭違章建物之使用權及事實上處分權，而無法取得所有
      權甚明。
（四）末查，按不動產於執行人員實施查封時，不待為查封登記
      ，即生查封效力。本案系爭建物於本院90年度執字第4263
      號給付票款案件時，業經該案債權人聲請本院於90年4 月
      25日前往現場查封建物，雖然本案系爭建物為未辦保存登
      記之增建物，然查封當時業已一併查封，僅是另定期前往
      測量，此有本院90年度執字第4263號查封筆錄在卷可稽，
      故本案系爭建物於90年4 月25日即生查封之效力。又實施
      查封，債務人就查封物所為移轉、設定負擔或其他有礙執
      行效果之行為，對於債權人不生效力，強制執行法第51條
      第2 項明文規定。因此，既然系爭建物於90年4 月25日即
      被查封而禁止債務人為移轉之行為，而原告豈可能於查封
      後之91年取得所有權，債務人縱然就系爭建物有處分所有
      權之行為，然對於債權人不生效。故原告主張於91年間取
      得系爭建物所有權，不足採信。從而，原告本於系爭建物
      所有權人之地位，主張其有足以排除本院94年度執字2578
      3 號強制執行程序之權利，而提起本件第三人異議之訴，
      參諸上開說明，即屬無據。
四、綜上所陳，本件原告既未能證明其所述系爭建物之原始起造
    人並非債務人黃國龍、李芸葶即李淑芬2 人，而係訴外人聖
    佳公司及乙○○2 人之事實，且縱原告主張受讓系爭建物之
    事實上處分權乙節為真實，然揆諸前揭說明，原告對執行標
    的物即系爭建物既無所有權、典權、留置權或質權，其請求
    撤銷執行法院就系爭建物所為之強制執行程序，尚屬不合，
    應予駁回。
五、本件事證已臻明確，兩造其餘攻擊防禦方法，縱經一一審酌
    ，亦與本件判決結果不生影響，爰不一一論列，附此敘明。
六、據上論結，原告之訴為無理由，依民事訴訟法第78條，判決
    如主文。
中    華    民    國    95    年    8     月    16    日
                  民事第三庭    法  官  張益銘
以上正本係照原本作成。
如對本判決上訴，須於判決送達後20日內向本院提出上訴狀
中    華    民    國    95    年     8    月    16    日
                                書記官  陳純姃
┌────────────────────────────┐
│附表：                                                  │
├──┬───────┬───┬─────────┬───┤
│    │              │建築式│ 建  物  面  積   │權利  │
│    │ 基 地 坐 落  │樣主要│  （平方公尺）    │      │
│建號│------------- │建築材├─────────┤      │
│    │ 建 物 門 牌  │料及房│ 樓  層  面  積   │      │
│    │              │屋層數│ 合          計   │範圍  │
├──┼───────┼───┼─────────┼───┤
│212 │桃園縣楊梅鎮豐│工業用│地面層：813.31    │全部  │
│    │野段797、798地│鋼構造│合  計：813.31    │      │
│    │號            │一層  │                  │      │
│    │------------- │      │                  │      │
│    │桃園縣楊梅鎮中│      │                  │      │
│    │正路549巷6之1 │      │                  │      │
│    │號            │      │                  │      │
└──┴───────┴───┴─────────┴───┘


司法院資訊處製作；財團法人民間司法改革基金會備份。
